【裁判字號】    99,抗,763
【裁判日期】    990622
【裁判案由】    假扣押
【裁判全文】
臺灣高等法院民事裁定                   99年度抗字第763號
抗告人  乙○○
上列抗告人因與相對人甲○○間假扣押事件，對於中華民國99年
4月2日臺灣臺北地方法院99年度裁全字第918號裁定提起抗告，
本院裁定如下：
    主  文
原裁定關於抗告人部分及命抗告人負擔訴訟費用之裁判均廢棄。
上開廢棄部分，相對人於原法院之聲請駁回。
抗告及聲請訴訟費用由相對人負擔。
    理  由
一、本件相對人主張：伊前於民國98年4月間與債務人大荷有限
    公司（下稱大荷公司）簽立設計暨工程合約書，約定由抗告
    人擔任負責人之大荷公司承攬施作坐落於台北市大安區○○
    ○路○段141巷37號4、5樓之裝潢工程，另約定該工程應於同
    年月2日動工，而於90個工作天完工，總工程款為新台幣（
    下同）336萬元。詎大荷公司於完工期限屆至而尚未完工，
    已構成工程遲延，屢經伊請求大荷公司履行契約，均未獲置
    理，依前開工程合約書之約定，伊自得請求大荷公司返還伊
    前所溢付之工程款，並加計按日以總工程款千分之一計算之
    違約金。又大荷公司僅抗告人一人為其股東，並於合約書中
    指定伊將工程款匯入抗告人帳戶內，抗告人自應與大荷公司
    就上開工程款及違約金債權共同負責，頃聞大荷公司與抗告
    人正將其所有財產搬移隱匿，營業處所已人去樓空，並另積
    欠水電及木工等工資未為給付，自有聲請假扣押之原因，倘
    不准予本件假扣押之聲請，必致有日後不能強制執行或甚難
    執行之虞，為保全強制執行，爰陳明願提供現金為擔保，請
    求准予就債務人大荷公司及抗告人所有財產於176萬3684元
    之範圍內予以假扣押等語。
二、抗告人則以其並非前開工程契約之當事人，原法院假扣押所
    扣押之存款，係其個人所有，並非大荷公司所有，原法院竟
    為假扣押，實有違誤等語。
三、債權人就金錢請求或得易為金錢請求之請求，欲保全強制執
    行者，固得聲請假扣押，但非有日後不能強制執行或甚難執
    行之虞者，不得為之，且債權人就請求及假扣押之原因，應
    釋明之，該釋明如有不足，而債權人陳明願供擔保或法院認
    為適當者，法院得定相當之擔保，命供擔保後為假扣押，此
    觀民事訴訟法第522條第1項、第523條第1項及第526條第1項
    、第2項之規定即明。參諸該第526條第2項規定，係於92年2
    月7日修正民事訴訟法時將原規定之「債權人雖未為前項釋
    明，如就債務人所應受之損害已供法院所定之擔保者，得命
    假扣押」，修正為現行規定，即見債權人聲請假扣押，仍應
    先釋明至使法院信其請求及假扣押之原因大致為適當始可。
    僅於其釋明不足時，法院為補強計，始得命供擔保（該條項
    立法理由參照）。非謂法院於債權人未為釋明，僅陳明願供
    擔保時，即得為命提供擔保之假扣押之裁定。相對人主張對
    抗告人有債權，固提出提出設計暨工程合約書、電子郵件、
    照片、大荷公司登記表資料、匯款單據及收據（見原法院卷
    ，6至11頁、12至14頁、16至21頁）等證據。然相對人係為
    保全其基於上開工程契約所生違約金請求權及解除契約後之
    回復原狀請求權（返還已付工程款），而聲請本件假扣押，
    惟上開工程契約之當事人為相對人與大荷公司，抗告人雖為
    大荷公司之負責人並收取相對人所交付工程款，但非該工程
    契約當事人，相對人縱已解除與大荷公司間之工程契約，亦
    無請求抗告人返還已付之工程款或給付違約金之請求權，相
    對人所提出前揭證據，亦僅在釋明相對人與大荷公司間就上
    開工程契約所生權利關係，非在釋明相對人對於抗告人有本
    件假扣押所欲保全之債權。依上開說明，本件假扣押之聲請
    ，難予准許。原裁定未就上開假扣押要件逐一審究，即准許
    相對人假扣押之聲請，尚有未洽。抗告意旨指摘原裁定不當
    ，聲明廢棄，為有理由，應由本院將原裁定廢棄，駁回相對
    人在原法院之聲請。
四、據上論結，本件抗告為有理由。爰裁定如主文。
中    華    民    國    99    年    6     月    22    日
                    民事第七庭
                        審判長法  官   鄭三源
                              法  官   邱  琦
                              法  官   呂太郎
正本係照原本作成。
本裁定除以適用法規顯有錯誤為理由外，不得再抗告。如提起再
抗告，應於收受後10日內委任律師為代理人向本院提出再抗告狀
。並繳納再抗告費新台幣一千元。
中    華    民    國    99    年    6     月    24    日
                              書記官   黃千鶴

司法院資訊處製作；財團法人民間司法改革基金會備份。
